【裁判字號】    90,訴,743
【裁判日期】    901230
【裁判案由】    損害賠償
【裁判全文】
臺灣雲林地方法院民事判決  九十年訴字第七四三號
    原      告  甲○○
    被      告  乙○○
右當事人間請求損害賠償事件，本院判決如左：
    主      文
被告應給付原告新台幣拾萬元，及自民國九十年十一月二十四日起至清償日止，按週年
利率百分之五計算之利息。
原告其餘之訴駁回。
訴訟費用由被告負擔十分之三；餘由原告負擔。
本判決第一項於原告以新台幣壹拾萬元為被告供擔保後，得假執行。但被告如於假執行程
序實施前，以新台幣拾萬元，為原告預供擔保，得免假執行。
原告其餘假執行之聲請駁回。
    事      實
甲、原告方面：
一、聲明：
（一）被告應給付原告新台幣（下同）一百萬元，及自起訴狀繕本送達之翌日起至清償日
      止，按週年利率百分之五計算之利息。
（二）願供擔保，請准宣告假執行。
二、陳述：
（一）被告乙○○明知訴外人呂玉蓮係有配偶之人，竟基於概括之犯意，自民國九十年八
      月間某日起至同年九月二十四日止，連續在被告雲林縣北港鎮○○路五十四巷十五
      號二樓之住所發生多次性行為，於九十年九月二十六日六時許，在上址為訴外人呂
      玉蓮之夫即原告會同警方當場查獲被告與訴外人呂玉蓮共處一室，彼等二人均坦承
      通姦之犯行，並經  鈞院於九十年十一月二十三日以九十年度易字第七二０號判處
      被告有期徒刑三月，得易科罰金在案。
（二）按婚姻係以夫妻之共同生活為其目的，配偶應互相協力保持其共同生活之圓滿安全
      及幸福，而夫妻互守誠實，係確保其共同生活之圓滿安全之必要條件，通姦足以破
      壞夫妻間之共同生活而非法之所許，對於配偶之他方應構成共同侵權行為。民法第
      一百九十五條第一項規定：「不法侵害他人之身體、健康、名譽、自由、信用、隱
      私、貞操或不法侵害其他人格法益而情節重大者，被害人雖非財產上之損害，亦得
      請求賠償相當之金額」。同條第三項亦規定：「前二項規定於不法侵害他人基於父
      、母、子、女或配偶關係之身分法益而情節重大者，準用之」。爰依法訴請被告賠
      償原告如訴之聲明第一項所示之金額。
三、證據：提出台灣雲林地方法院檢察署檢察官九十年度偵字第三九０五號起訴書、台灣
    雲林地方法院刑事庭傳票影本、綜合所得稅各類所得查詢清單各乙份為證。
乙、被告方面：
一、聲明：
（一）原告之訴駁回。
（二）如受不利判決，願供擔保，請准宣告免為假執行。
二、陳述：
    伊確有與原告之配偶發生不正常關係，然伊現無工作，且無財產可賠償。
丙、本院依職權調閱本院九十年度易字第七二０號刑事卷，並向財政部台灣省中區國稅局
    北港稽徵所、南區國稅局嘉義縣分局調取兩造財產歸戶清單，及自八十八年起迄今之
    所得申報資料。
    理      由
一、原告起訴主張被告明知訴外人呂玉蓮為有配偶之人，竟基於概括之犯意，自九十年八
    月間某日起，至同年九月二十四日止，先後在雲林縣北港鎮○○路五十四巷十五號二
    樓被告住處，連續發生性行為多次。嗣於九十年九月二十六日上午六時許，在上址為
    訴外人呂玉蓮之夫即原告會同警方當場查獲。被告上揭犯行並經本院於九十年十一月
    二十三日以九十年度易字第七二０號判處有期徒刑三月，得易科罰金等事實，業據提
    出台灣雲林地方法院檢察署檢察官九十年度偵字第三九０五號起訴書乙份為證，復為
    被告所自認，且經本院依職權調閱上開刑事案卷核對無訛，並有上開刑事判決附卷可
    稽，堪信為真實。
二、按「不法侵害他人之身體、健康、名譽、自由、信用、隱私、貞操，或不法侵害其他
    人格法益而情節重大者，被害人雖非財產上之損害，亦得請求賠償相當之金額。其名
    譽被侵害者，並得請求回復名譽之適當處分。」「前二項規定，於不法侵害他人基於
    父、母、子、女或配偶關係之身分法益而情節重大者，準用之。」，民法第一百九十
    五條第一項、第三項定有明文。本件被告自九十年八月間某日起，至同年九月二十四
    日止，長期連續與原告之配偶呂玉蓮通姦多次，自係不法侵害原告基於婚姻關係而享
    有之夫妻身分法益，令其精神上感受莫大痛苦，自屬情節重大，則原告自得據民法第
    一百九十五條第三項準用同條第一項規定，請求被告賠償非財產上損害之慰撫金，洵
    屬有據。
三、按法院對慰撫金之量定，應斟酌兩造之身分、地位、經濟狀況等關係定之，本院審酌
    原告為國小畢業，現從事廟宇彩繪工作，於八十九年度受有三十二萬三千七百元之薪
    資所得，名下並無動產、不動產（見財政部台灣省南區國稅局嘉義縣分局九十年十二
    月四日南區國稅嘉縣資字第九００二五０九０號函）；被告為高職畢業，現無工作，
    且名下無動產、不動產（見財政部台灣省中區國稅局北港稽徵所九十年十二月三日九
    ０中區國稅北港資字第０九０００一二四二七號函），經濟狀況不甚良好，然因被告
    之通姦行為，干擾原告婚姻關係，而破壞原告夫妻間共同生活之美滿與幸福，致原告
    精神痛苦不堪等情，認原告請求被告賠償三十萬元，及自起訴狀繕本送達翌日即九十
    年十一月二十四日起至清償日止，按週年利率百分之五計算之利息部分為有理由，應
    予准許，逾此部分之請求，為無理由，應予駁回。
四、兩造陳明願供擔保，聲請宣告假執行或免為假執行，經核原告勝訴部分，合於法律規
    定，爰分別酌定相當之擔保金額宣告之；至原告其餘假執行之聲請，因訴之駁回而失
    所依據，不予准許。
五、據上論結，本件原告之訴為一部有理由，一部無理由，依民事訴訟法第七十九條但書
    、第三百九十條第二項、第三百九十二條，判決如主文。
中      華      民      國        九十      年     十二     月     三十     日
                                 臺灣雲林地方法院民事庭
~B法      官  陳秋如
右為正本，係照原本作成。
如對本判決上訴須於判決送達後二十日內向本院提出上訴狀。（須附繕本）
中      華      民      國        九十      年     十二     月     三十     日
~B法院書記官  廖錦棟


司法院資訊處製作；財團法人民間司法改革基金會備份。
